臺灣板橋地方法院刑事判決　　　　　　　100年度訴字第655號
公　訴　人　臺灣板橋地方法院檢察署檢察官
被　　　告　張進吉
上列被告因毒品危害防制條例案件，經檢察官提起公訴（100 年
度毒偵字第1035號），因被告於準備程序進行中就被訴事實均為
有罪之陳述，經本院合議庭裁定由受命法官獨任進行簡式審判程
序，並判決如下：
    主  文
張進吉施用第一級毒品，累犯，處有期徒刑拾壹月，扣案之海洛
因殘渣袋壹只沒收。
    事  實
一、張進吉於：民國88年間，因施用毒品案件，經本院以88年
    度毒聲字第4198號裁定送觀察、勒戒後，認有繼續施用毒品
    之傾向，經本院以88年度毒聲字第4595號裁定令入戒治處所
    強制戒治，復經本院以88年度毒聲字第8062號裁定停止戒治
    ，所餘期間付保護管束，於89年8 月2 日保護管束期滿執行
    完畢，並經臺灣板橋地方法院檢察署檢察官以89年度戒毒偵
    字第601 號不起訴處分確定。於91年間，因施用毒品案件
    ，經本院以92年度聲戒字第7 號裁定令入戒治處所施以強制
    戒治，於92年12月30日執行完畢，並經本院以92年度訴字第
    632 號判決判處有期徒刑8 月，後經臺灣高等法院以92年度
    上訴字第1237號撤銷原判決，改判處有期徒刑10月確定，又
    因違反槍砲彈藥刀械管制條例案件，經本院以92年度訴字第
    1817號判決判處有期徒刑1 年2 月確定，上揭開2 罪經裁定
    應執行有期徒刑1 年10月，於95年4 月15日縮刑期滿執行完
    畢。於94年間，因施用毒品案件，經臺灣花蓮地方法院以
    95年度訴字第17號判決判處有期徒刑9 月確定，於96年6 月
    3 日縮刑期滿執行完畢。於97年間，因施用毒品案件，分
    別經本院以97年度訴字第1979號判決判處有期徒刑10月、3
    月，應執行有期徒刑11月確定；以97年度訴字第3637號判決
    判處有期徒刑11月、4 月，應執行有期徒刑1 年確定，前開
    4 罪復經裁定應執行有期徒刑1 年10月確定，於99年2 月12
    日縮短刑期假釋出監，至99年6 月23日保護管束期滿，假釋
    未經撤銷，以已執行論（於本案構成累犯）。詎仍不知戒除
    毒癮，基於施用第一級毒品海洛因之犯意，於100 年1 月20
    日10至11許，在其位於新北市○○區○○路254 號4 樓之住
    處，將海洛因摻水後以針筒注射方式，施用第一級毒品海洛
    因1 次。嗣於同年1 月21日19時30分許，在上揭處所為警查
    獲，並扣得海洛因殘渣袋1 只，經警採集其尿液送請檢驗，
    呈鴨片類陽性反應，始查悉上情。
二、案經新北市政府警察局中和第二分局移送臺灣板橋地方法院
    檢察署檢察官偵查起訴。
    理  由
一、本案被告張進吉所犯係死刑、無期徒刑、最輕本刑為3 年以
    上有期徒刑或高等法院管轄第一審案件以外之罪，其於準備
    程序中就被訴事實為有罪之陳述，經本院告知簡式審判程序
    之旨，並聽取檢察官、被告之意見後，經合議庭裁定由受命
    法官獨任進行簡式審判程序，合先敘明。
二、上揭犯罪事實，業據被告於警詢、偵查及本院審理時坦承不
    諱，且經警採集被告尿液送請臺灣檢驗科技股份有限公司，
    先以EIA 酵素免疫分析法初步檢驗，再以GC/MS 氣相層析質
    譜儀法確認檢驗，呈鴉片類陽性反應之情，有該公司100 年
    2 月15日濫用藥物檢驗報告、新北市政府警察局中和第二分
    局偵辦毒品案尿液編號及姓名對照表各1 紙在卷足參，復有
    被告所有而供其施用之殘渣袋1 只扣案可資佐證，足認被告
    上揭自白核與事實相符，應堪採信。綜上，本件事證明確，
    被告犯行應堪認定。
三、按施用第一、二級毒品為犯罪行為，毒品危害防制條例第10
    條定有處罰明文。故施用第一、二級毒品者，依前揭規定本
    應科以刑罰。惟基於刑事政策，對合於一定條件之施用者，
    則依同條例第20條、第23條之規定，施以觀察、勒戒及強制
    戒治之保安處分。又毒品危害防制條例於92年7 月9 日修正
    公布，自93年1 月9 日施行，其中第20條、第23條將施用毒
    品之刑事處遇程序，區分為「初犯」及「五年內再犯」、「
    五年後再犯」。依其立法理由之說明：「初犯」，經觀察、
    勒戒或強制戒治後，應為不起訴處分或不付審理之裁定；經
    觀察、勒戒或強制戒治執行完畢釋放後，「五年內再犯」者
    ，因其再犯率甚高，原實施之觀察、勒戒及強制戒治既已無
    法收其實效，爰依法追訴或裁定交付審理。至於經觀察、勒
    戒或強制戒治執行完畢釋放後，「五年後再犯」者，前所實
    施之觀察、勒戒或強制戒治已足以遮斷其施用毒品之毒癮，
    為期自新及協助其斷除毒癮，仍適用「初犯」規定，先經觀
    察、勒戒或強制戒治之程序。從而依修正後之規定，僅限於
    「初犯」及「五年後再犯」二種情形，始應先經觀察、勒戒
    或強制戒治程序。倘被告於五年內已再犯，經依法追訴處罰
    ，縱其第三次（或第三次以上）再度施用毒品之時間，在初
    犯經觀察、勒戒或強制戒治執行完畢釋放五年以後，已不合
    於「五年後再犯」之規定，且因已於「五年內再犯」，顯見
    其再犯率甚高，原實施觀察、勒戒或強制戒治，已無法收其
    實效，即應依該條例第10條處罰。至於第三次（或第三次以
    上）施用毒品之時間，是否宜有期間限制？以多久為適宜？
    則分屬刑事政策、專門醫學之範圍，非審判機關所能決定，
    有待循立法途徑解決（最高法院97年第5 次刑事庭會議決定
    要旨可參）。查被告有如事實所示於觀察、勒戒執行完畢及
    於該觀察、勒戒執行完畢5 年內再犯施用毒品案件，經法院
    判處罪刑確定等情，有臺灣高等法院被告前案紀錄表在卷可
    稽，是被告既曾於觀察、勒戒執行完畢釋放後「5 年內再犯
    」施用毒品案件，且經法院判處罪刑確定，又另犯本案施用
    第一級毒品之犯行，自非屬毒品危害防制條第20條第3 項所
    定「5 年後再犯」之情形，應認檢察官對其提起公訴，應屬
    合法。
四、核被告所為，係犯毒品危害防制條例第10條第1 項之施用第
    一級毒品罪。被告施用第一級毒品前後，持有第一級毒品之
    低度行為，為施用之高度行為所吸收，不另論罪。被告有如
    事實欄所示之犯罪科刑及執行情形，有臺灣高等法院被告前
    案紀錄表在卷可稽，其於上開有期徒刑執行完畢後5 年內，
    故意再犯本件有期徒刑以上之罪，為累犯，應依刑法第47條
    第1 項之規定，加重其刑。爰審酌被告前因施用毒品，獲得
    不起訴處分之寬典，並經法院判處罪刑確定，仍無法戒絕毒
    癮，再次漠視法令禁制而犯本罪，惟其施用毒品所生危害，
    實以自戕身心健康為主，對於他人生命、身體、財產等法益
    ，尚無明顯而重大之實害，兼衡其犯罪後坦承犯行，已知悔
    悟等一切情狀，量處如主文所示之刑，以示懲儆。扣案之海
    洛因殘渣袋1 只，係被告所有而供其持有、施用第一級毒品
    所用之物，業據被告於偵查及審理中供述在卷，應依刑法第
    38條第1 項第2 款之規定沒收之。
據上論斷，應依刑事訴訟法273 條之1 第1 項、第299 條第1 項
前段，毒品危害防制條例第10條第1 項，刑法第11條前段、第47
條第1 項、第38條第1 項第2 款，判決如主文。
本案經檢察官李美金到庭執行職務。
中    華    民    國    100   年    5     月    16    日
                  刑事第十二庭  法  官  張  誌  洋
以上正本證明與原本無異。
如不服本判決應於收受判決後10日內向本院提出上訴書狀，並
應敘述具體理由。其未敘述上訴理由者，應於上訴期間屆滿後
20日內向本院補提理由書（均須按他造當事人之人數附繕本）
「切勿逕送上級法院」。
                                書記官  張  桐  嘉
中    華    民    國    100   年    5     月    16    日
附錄本案論罪科刑法條全文：
毒品危害防制條例第10條
施用第一級毒品者，處 6 月以上 5 年以下有期徒刑。
施用第二級毒品者，處 3 年以下有期徒刑。